臺灣臺中地方法院民事判決　100年度訴字第116號
原　　　告　周雅惠
訴訟代理人　李振祥律師
被　　　告　邱哲毅
上列當事人間債務人異議之訴事件，本院於100年3月28日言詞辯
論終結，判決如下：
    主    文
本院九十九年度司執字第一○六九一九號給付票款強制執行事件
，就原告所有如附件「查封登記函」附表所示之不動產所為之強
制執行程序，應予撤銷。
訴訟費用由被告負擔。
    事 實 及 理 由
一、原告主張被告為原告前夫邱宏喜之胞弟，原告之前雖曾向被
    告借款，因而簽發、交付面額新台幣(下同)100萬元、發票
    日為民國85年7月19日、未載到期日、票據號碼為三一三三
    七六之本票予被告，然而，原告對該本票所載之借款金額早
    已如數清償，根本未積欠被告債務；況且，該本票自票載發
    票日85年7月19日起算，早已罹於三年之時效，原告亦有權
    拒絕給付。不料，被告事後持該本票聲請本院裁定准予強制
    執行(88年度票字第5100號)，更於99年12月16日持該本票裁
    定聲請本院民事執行處，對原告所有如附件「查封登記函」
    附表所示之不動產強制執行，為此提起本件債務人異議之訴
    ，請求法院判決撤銷上開強制執行程序等語。並聲明如主文
    所示。
二、被告於本院100年3月28日言詞辯論期日到庭陳述略謂：該本
    票雖已罹於時效，但被告尚持有原告所出具之借據，原告借
    得款項後，並未如期清償等語置辯。
三、法院之判斷：
  (一)原告主張因向被告借款而簽發、交付面額100萬元、發票日
    為民國85年7月19日、未載到期日、票據號碼為三一三三七
    六之本票予被告，以及被告事後持該本票聲請本院以88年度
    票字第5100號裁定准予強制執行，事後更持該本票裁定聲請
    本院民事執行處，對原告所有如附件「查封登記函」附表所
    示之不動產強制執行(99年度司執字第106919號)等情，已據
    原告提出本院88年度票字第5100號本票裁定書、如附件所示
    之查封登記函等件為證；復為被告所不爭執，又經本院調閱
    本院99年度司執字第106919號民事執行卷查明屬實，堪認屬
    實。
  (二)按票據上之權利，對匯票承兌人及本票發票人，自到期日起
    算；見票即付之本票，自發票日起算；三年間不行使，因時
    效而消滅，票據法第22條第1項定有明文。原告主張本件本
    票已罹於時效乙節，亦為被告所不爭執，且本院觀系爭本票
    發票日為85年7月19日、未記載到期日，依上述票據法第22
    條第1項之規定，早在被告於99年12月16日聲請強制執行時(
    本院99年度司執字第106919號)已罹於時效，應堪認定。
  (三)被告雖辯稱伊另執有原告所交付之借據、以及借款尚未清償
    等語，惟觀被告據以聲請本院民事執行處對於原告所有如附
    件「查封登記函」附表所示之不動產為強制執行者，乃以本
    院88年度票字第5100號本票裁定為執行名義，是其所執行者
    顯然是兩造間之票據債權債務關係，該本票既已罹於時效，
    已如前述，依民法第144條第1項之規定，原告自得拒絕給付
    票款。至於被告是否持有原告所出具之借據、以及相關借款
    已否清償等，要屬另一事項，惟並不影響被告確實不得再執
    該本票裁定聲請法院對原告之財產強制執行之認定結果，併
    予敘明。
  (四)復按執行名義成立後，如有消滅或妨礙債權人請求之事由發
    生，債務人得於強制執行程序終結前，向執行法院對債權人
    提起異議之訴，強制執行法第14條第1項前段定有明文。本
    件被告因請求原告給付票款，進而聲請本院民事執行處(99
    年度司執字第106919號)對於原告所有如附件「查封登記函
    」附表所示之不動產強制執行，惟被告所持有原告簽發之本
    票已經罹於時效，原告自得拒絕給付，已詳如前述。從而，
    原告提起本件訴訟，請求撤銷本院九十九年度司執字第一○
    六九一九號給付票款強制執行事件，就原告所有如附件「查
    封登記函」附表所示之不動產所為之強制執行程序，洵屬有
    據，應予准許。
  (五)本件事證已臻明確，至於系爭票款(或票據之原因關係-借款
    )已否清償，並不影響本院判斷之結果，爰無庸再予論述，
    併此敘明。
四、訴訟費用負擔之依據：民事訴訟法第78條。
中    華    民    國   100    年    4     月    14    日
                  民事第四庭    法  官  王永春
正本係照原本作成。
如對本判決上訴，須於判決送達後20日內向本院提出上訴狀。如
委任律師提起上訴者，應一併繳納上訴審裁判費。
中    華    民    國   100    年    4     月    14    日
                                書記官  趙振燕